臺灣桃園地方法院小額民事判決
110年度桃保險小字第316號
原      告  富邦產物保險股份有限公司

法定代理人  羅建明  
訴訟代理人  陳銘鐘  
            潘炳煌  
被      告  陳昱勛  
訴訟代理人  陳鎮生  
上列當事人間請求損害賠償事件，本院於民國110年12月8日言詞
辯論終結，判決如下：
    主      文
被告應給付原告新臺幣肆萬柒仟參佰參拾伍元，及自民國一一Ｏ
年四月一日起至清償日止，按年息百分之五計算之利息。
訴訟費用新臺幣壹仟元由被告負擔。
本判決第一項得假執行，但被告如以新臺幣肆萬柒仟參佰參拾伍
元為原告預供擔保，則得免為假執行。
    事實及理由
壹、程序方面：
    按訴狀送達後，原告不得將原訴變更或追加他訴，但擴張或
    減縮應受判決事項之聲明者，不在此限，民事訴訟法第255
    條第1項但書第3款定有明文，且依同法第436條之23準用第4
    36條第2項規定，於小額訴訟程序亦準用之。本件原告起訴
    聲明原為：被告應給付原告新臺幣（下同）121,660元，及
    自起訴狀繕本送達翌日起至清償日止，按年息5%計算之利息
    （見本院卷第3 頁）；嗣於民國110年7月29日之調解期日當
    庭變更請求之本金為47,335元（見本院卷第56頁正面），並
    於後續之本案言詞辯論中引用之（見本院卷第67頁正面），
    核其所為，係減縮應受判決事項之聲明，合乎上開規定，應
    予准許。
貳、實體方面：
一、原告主張：被告於109年6月1日晚間7時50分許，駕駛車牌號
    碼000-0000號自用小客車（下稱肇事車輛）行經桃園市○○區
    ○○街000號前時，因未保持安全距離之過失，追撞訴外人郭
    可瓊所駕駛、原告所承保之車牌號碼0000-00號自用小客車
    （下稱系爭車輛），系爭車輛因而受損。其後系爭車輛送廠
    修復，共計支出維修費用121,660元（含工資39,077元、零
    件82,583元），並已由原告依保險契約給付完畢。而系爭車
    輛維修費用經計算零件折舊後，必要之回復原狀費用共計應
    為47,335元，因而依侵權行為及保險代位之法律關係提起本
    件訴訟，請求被告賠償。並聲明：如主文第1項所示。
二、被告則以：本件事故發生後，被告已經與郭可瓊調解成立並
    經法院核定，原告不應再行求償。且被告經濟狀況不佳，系
    爭車輛維修費用過高。並聲明：原告之訴駁回。
三、本院之判斷：
(一)按因故意或過失，不法侵害他人之權利者，負損害賠償責任
    ；汽車、機車或其他非依軌道行駛之動力車輛，在使用中加
    損害於他人者，駕駛人應賠償因此所生之損害；但於防止損
    害之發生，已盡相當之注意者，不在此限，民法第184條第1
    項前段、第191條之2分別定有明文。又汽車行駛時，駕駛人
    應注意車前狀況，並隨時採取必要之安全措施，亦為道路交
    通安全規則第94條第3項所規定。本件被告於上開時間、地
    點，駕駛肇事車輛追撞同車道前方由郭可瓊所駕駛之系爭車
    輛，系爭車輛因而受損，已經本院調取警方道路交通事故調
    查卷宗，核閱其內之道路交通事故現場圖、調查報告表、調
    查筆錄、現場照片等確認無誤，足認屬實；是本件被告未能
    妥善注意車前狀況並採取適當安全措施，已違反上開注意義
    務規定而有過失甚明，且依此情節尚難認郭可瓊有何與有過
    失之情事，被告就原告因此所受損害，自應負全部賠償之責
    。
(二)又按負損害賠償責任者，應回復他方損害發生前之原狀；債
    權人得請求支付回復原狀所必要之費用，民法第213條第1項
    、第3項分別定有明文。而回復原狀費用既以必要者為限，
    則修理材料以新品換舊品者，即應計算折舊。系爭車輛經送
    廠修復，共計支出維修費用121,660元（含工資39,077元、
    零件82,583元），而由原告依保險契約給付完畢，已據原告
    提出維修明細表、統一發票、理賠申請書等為據，足認屬實
    。又依行車執照之記載，系爭車輛係於100年7月出廠，至本
    件事故發生之109年6月間，已使用逾5 年，依行政院發布之
    「固定資產耐用年數表」及「固定資產折舊率表」，原告更
    換零件費用扣除折舊後，僅餘殘值即零件價額之10分之1，
    故原告就更換零件費用所得請求被告賠償之範圍應以8,258
    元為限（元以下四捨五入），再加計無須計算折舊之工資39
    ,077元後，本件修復之必要費用即應為47,335元（計算式：
    8,258＋39,077＝47,335）。被告雖辯稱維修費用過高云云，
    然未能具體指明上開維修明細表所載之何等項目有欠缺必要
    性之情形，並非可採；至其辯稱經濟狀況不佳一節，亦僅為
    清償能力之陳述，與兩造間權利義務關係之認定尚無影響，
    亦非有理。
(三)另按被保險人因保險人應負保險責任之損失發生，而對於第
    三人有損失賠償請求權者，保險人得於給付賠償金額後，代
    位行使被保險人對於第三人之請求權，保險法第53條第1 項
    前段定有明文。此項規定於學理上雖稱為保險代位，但實質
    上應係法定之債權移轉，故於保險事故發生，被保險人對第
    三人有損害賠償請求權者，於保險人履行其保險金給付義務
    後，其請求權無待另為移轉之行為，即當然移轉於保險人；
    被保險人於此範圍內之損害賠償請求權既已喪失，則其嗣後
    縱有與第三人和解或拋棄權利之情事，亦不影響保險人前已
    取得之權利（最高法院86年度台上字第985號判決見解可資
    參照）。本件被告雖辯稱其已和郭可瓊成立調解，但原告於
    109年8月26日即已核定給付上開保險金，有其提出之理算簽
    結作業明細為據（見本院卷第71頁）；而依被告所提調解書
    之日期記載（見本院卷第70頁），則可見被告係於109年12
    月30日始與郭可瓊成立調解，二者有4月餘之間隔，是被告
    與郭可瓊之調解係於原告給付上開保險金後始為成立，應可
    認定。依上述說明，郭可瓊縱於上開調解書同意拋棄其餘損
    害賠償請求權，仍不影響原告先依保險代位之法律規定取得
    之權利。從而，被告此節所辯並非可採，原告請求被告賠償
    上開回復原狀必要費用47,335元，仍屬有據。
(四)又給付無確定期限者，債務人於債權人得請求給付時，經其
    催告而未為給付，自受催告時起，負遲延責任。其經債權人
    起訴而送達訴狀，或依督促程序送達支付命令，或為其他相
    類之行為者，與催告有同一之效力。遲延之債務，以支付金
    錢為標的者，債權人得請求依法定利率計算之遲延利息。其
    利率未經約定，亦無法律可據者，週年利率為5%，為民法第
    229條第2項、第233條第1項前段、第203條分別明定。本件
    原告對被告之損害賠償請求權屬未定給付期限之金錢債權，
    故其就上述47,335元，請求被告給付自起訴狀繕本送達翌日
    即110 年4月1日（見本院卷第45頁）起至清償日止，按年息
    5%計算之利息，即屬有據。
四、綜上所述，原告依侵權行為及保險代位之法律關係，請求被
    告給付如主文所示，為有理由，應予准許。
五、本件係適用小額訴訟程序所為被告敗訴之判決，依民事訴訟
    法第436條之20規定，應依職權宣告假執行；並依民事訴訟
    法第436條之23準用第436條第2項、第392 條第2 項規定，
    宣告被告如為原告預供擔保，則得免為假執行。
六、本件結論已臻明確，兩造其餘攻擊防禦方法及所提證據，經
    審酌均不至影響判決結果，故不逐一論述。
七、訴訟費用負擔之依據：民事訴訟法第78條，並依同法第436
    條之19第1項確定費用額為1,000元。
中    華    民    國   110    年    12    月    24    日
                  桃園簡易庭  法  官  陳逸倫 
以上為正本係照原本作成。
如不服本判決，應於送達後20日內，向本院提出上訴狀並表明上
訴理由，如於本判決宣示後送達前提起上訴者，應於判決送達後
20日內補提上訴理由書（須附繕本）。
如委任律師提起上訴者，應一併繳納上訴審裁判費。   
中　　華　　民　　國　　110 　年　　12　　月　　27　　日
                              書記官  洪惠娟
附錄：
一、民事訴訟法第436條之24第2項：
　  對於小額程序之第一審裁判上訴或抗告，非以其違背法令為
    理由，不得為之。
二、民事訴訟法第436條之25：
　  上訴狀內應記載上訴理由，表明下列各款事項：
　  ㈠原判決所違背之法令及其具體內容。
　  ㈡依訴訟資料可認為原判決有違背法令之具體事實。
三、民事訴訟法第471條第1項：（依同法第436條之32第2項規定
    於小額事件之上訴程序準用之）
    上訴狀內未表明上訴理由者，上訴人應於提起上訴後20日內
    ，提出理由書於原第二審法院；未提出者，毌庸命其補正，
    由原第二審法院以裁定駁回之。